臺灣臺中地方法院臺中簡易庭民事判決
111年度中簡字第3122號
原      告  第一產物保險股份有限公司

法定代理人  李正漢  
訴訟代理人  張明堂  
被      告  賴致豪  

上列當事人間請求侵權行為損害賠償（交通）事件，經本院於民
國111年11月1日言詞辯論終結，判決如下：
    主    文
被告應給付原告新臺138,412元，及自民國111年5月9日起至清償
日止，按年息百分之五計算之利息。
原告其餘之訴駁回。
訴訟費用新臺幣2,430元，其中新臺幣1,497元由被告負擔，餘由
原告負擔。
本判決原告勝訴部分得假執行。
    事 實 及 理 由
壹、程序事項
一、因侵權行為涉訟者，得由行為地之法院管轄。民事訴訟法第
    15條第1項定有明文。本件原告起訴主張因被告之侵權行為
    受損害，事故發生地點在臺中市南屯區，本院為侵權行為地
    之法院，就本事件為有管轄權之法院，合先敘明。
二、本件被告未於言詞辯論期日到場，核無民事訴訟法第386條
    各款所列情形，爰依原告之聲請，由其一造辯論而為判決。
貳、實體事項　　
一、原告主張：被告於民國109年9月6日下午1時40分許，騎乘車
    牌號碼000-0000號普通重型機車，行經臺中市○○區○○路○段0
    00號時，因行駛不慎，致撞及由原告所承保，為訴外人裕信
    汽車股份有限公司所有並由訴外人劉育瑄駕駛之車牌號碼00
    0-0000號自用小客車（下稱系爭車輛），造成系爭車輛受損
    ，被告自應負損害賠償之責。又系爭車輛經送修復後，支出
    修復費用新臺幣（下同）224,547元（鈑金拆裝28,475元、
    塗裝31,762元、零件164,310元），原告已本於保險責任賠
    付完畢，自得依民法第184條第1項前段、第191條之2、第19
    6條、保險法第53條第1項規定取得代位求償權，爰依法提起
    本件訴訟等語。並聲明：被告應給付原告224,547元，及自
    起訴狀繕本送達翌日起至清償日止，按年息百分之5計算之
    利息。
二、被告未於言詞辯論期日到場，亦未提出書狀作何聲明或陳述
    。
三、得心證之理由
  ㈠原告主張被告於上開時地與系爭車輛發生碰撞，造成系爭車
    輛受損之事實，業據其提出與其所述相符之汽車保險計算書
    、電子發票證明聯、道路交通事故當事人登記聯單、初步分
    析研判表、行車執照、估價單、車損照片等件為證，並經本
    院依職權向臺中市政府警察局第四分局調取道路交通事故調
    查卷宗（含道路交通事故現場圖、道路交通事故調查報告表
    ㈠㈡、道路交通事故談話紀錄表、酒精測定紀錄表、自首情形
    紀錄表、道路交通事故補充資料表、現場照片、初步分析研
    判表等資料）查核無訛，被告已於相當時期受合法之通知，
    而於言詞辯論期日不到場，亦未提出任何準備書狀爭執，依
    民事訴訟法第436條第2項、第280條第3項準用第1項之規定
    ，視同自認，堪信原告主張之事實為真正。
　㈡按汽車行駛時，駕駛人應注意車前狀況及兩車並行之間隔，
    並隨時採取必要之安全措施；汽車行駛至交岔路口，其行進
    、轉彎，應依下列規定：一、應遵守燈光號誌或交通指揮人
    員之指揮，遇有交通指揮人員指揮與燈光號誌並用時，以交
    通指揮人員之指揮為準；車輛面對圓形紅燈表示禁止通行，
    不得超越停止線或進入路口，道路交通安全規則第94條第3
    項前段、第102條第1項第1款、道路交通標誌標線號誌設置
    規則第206條第5款第1目分別定有明文。查系爭事故業經員
    警調閱鄰近商家監視器畫面，查明系爭事故肇事原因乃係被
    告違反號誌管制所致（見本院卷第75-81頁），則被告於上
    揭時、地騎乘肇事車輛，行經當時行向號誌應已轉變為圓形
    紅燈之上開交岔路口，仍貿然進入該交岔路口，導致碰撞沿
    大墩十一街直行往文心路行駛之系爭車輛，堪認被告就本件
    事故之發生具有過失甚明。又被告之過失行為與系爭車輛受
    損之結果間，具有相當因果關係，故本件損害之發生應由被
    告負過失賠償責任。
　㈢復按因故意或過失，不法侵害他人之權利者，負損害賠償責
    任；汽車、機車或其他非依軌道行駛之動力車輛，在使用中
    加損害於他人者，駕駛人應賠償因此所生之損害，民法第18
    4條第1項前段、第191條之2前段分別定有明文。又被保險人
    因保險人應負保險責任之損失發生，而對於第三人有損失賠
    償請求權者，保險人得於給付賠償金額後，代位行使被保險
    人對於第三人之請求權；但其所請求之數額，以不逾賠償金
    額為限，保險法第53條第1項亦有明定。經查，被告騎乘機
    車違反號誌管制，致與沿大墩十一街直行往文心路行駛之系
    爭車輛發生碰撞而肇事，系爭車輛因而受損，堪認被告就本
    件事故之發生具有過失甚明，業如前述，被告自應依民法第
    184條第1項前段、第191條之2前段規定，負損害賠償責任。
    因原告已依保險契約賠付系爭車輛之修理費用給付224,547
    元，是原告依保險法第53條第1項前段規定，得代位裕信汽
    車股份有限公司行使其對被告之損害賠償請求權。
　㈣再按損害賠償，除法律另有規定或契約另有訂定外，應以填
    補債權人所受損害及所失利益為限；不法毀損他人之物者，
    被害人得請求賠償其物因毀損所減少之價額。民法第216條
    第1項、第196條分別定有明文。而所謂請求賠償物被毀損所
    減少之價額，得以修理費用為估定標準，但以必要者為限，
    例如修理材料以新品換舊品，應予折舊（最高法院77年度第
    9次民事庭會議決議參照）。又保險人代位被害人請求損害
    賠償時，如其損害額小於保險人已給付之賠償金額，則保險
    人所得代位請求者，應祇以該損害額為限（最高法院65年台
    上字第2908號判例意旨參照）。經查，系爭車輛之修理費用
    224,547元，係包含鈑金拆裝28,475元、塗裝31,762元、零
    件164,310元，其中零件部分因係以新品替換舊品，依上開
    說明，自應扣除折舊，至拆裝工資及塗裝烤漆費用則無折舊
    問題。依行政院所頒「固定資產耐用年數表」及「固定資產
    折舊率表」規定，小客車之耐用年數為5年，依定率遞減法
    每年折舊千分之369。且營利事業所得稅查核準則第95條第6
    項規定「固定資產提列折舊採用定率遞減法，以1年為計算
    單位，其使用期間未滿1年者，按實際使用之月數相當於全
    年之比例計算之，不滿1月者，以月計」。查系爭車輛為108
    年1月出廠（見本院卷第29頁系爭車輛行車執照），參照民
    法第124條規定意旨，推定其出廠日期為108年1月15日，至1
    09年9月6日本件事故發生為止，依前揭規定計算，系爭車輛
    計算折舊之使用期間為1年8月。準此，經扣除系爭車輛使用
    期間之折舊額後，原告得請求之零件費用為78,175元（計算
    式詳附表），再加計鈑金拆裝28,475元、塗裝31,762元，是
    以，本件系爭車輛之合理修繕金額合計138,412元（計算式
    ：78175+28475+31762＝138412）。此金額低於原告賠付之金
    額，依上開說明，原告僅得代位請求被告給付系爭車輛修理
    費用損害額應以138,412元為限。
　㈤末按給付有確定期限者，債務人自期限屆滿時起，負遲延責
    任；給付無確定期限者，債務人於債權人得請求給付時，經
    其催告而未為給付，自受催告時起，負遲延責任。其經債權
    人起訴而送達訴狀，或依督促程序送達支付命令，或為其他
    相類之行為者，與催告有同一之效力，民法第229條第1 項
    、第2 項分別定有明文。又按遲延之債務，以支付金錢為標
    的者，債權人得請求依法定利率計算之遲延利息。但約定利
    率較高者，仍從其約定利率；應付利息之債務，其利率未經
    約定，亦無法律可據者，週年利率為百分之5，民法第233條
    第1項、第203條亦分別明定。查原告對被告之侵權行為損害
    賠償債權，核屬無確定期限之給付，既經原告提起本件民事
    訴訟，且起訴狀繕本於111年5月8日合法送達被告（111年4
    月28日寄存送達，111年5月8日送達生效，送達證書見本院
    卷第99頁），則原告請求被告自起訴狀繕本送達被告之翌日
    即111年5月9日起至清償日止，按週年利率百分之5計算之遲
    延利息，核無不合，應予准許。
四、綜上所述，原告依上開規定，代位請求被告給付138,412元
    ，及自111年5月9日起至清償日止，按年息百分之5計算之利
    息，為有理由，應予准許。逾此部分之請求，則屬無據，應
    予駁回。
五、本件事證已臻明確，兩造其餘攻擊防禦方法及所舉證據，經
    審酌結果，與本件判決結論均無影響，爰不一一論述，附此
    敘明。
六、本件原告勝訴部分，係就民事訴訟法第427條第1項訴訟適用
    簡易程序為被告敗訴之判決，爰依民事訴訟法第389條第1項
    第3 款規定，依職權宣告假執行。
七、訴訟費用負擔之依據：民事訴訟法第79條。
中　　華　　民　　國　　111 　年　　11　　月　　29　　日
                     臺灣臺中地方法院臺中簡易庭
                                  法　官　張清洲
附表
-----
折舊時間           金額
第1年折舊值        164,310×0.369=60,630
第1年折舊後價值    164,310-60,630=103,680
第2年折舊值        103,680×0.369×(8/12)=25,505
第2年折舊後價值    103,680-25,505=78,175
以上為正本係照原本作成。
如不服本判決，應於送達後20日內，向本院提出上訴狀並表明上
訴理由，如於本判決宣示後送達前提起上訴者，應於判決送達後
20日內補提上訴理由書（須附繕本）。如委任律師提起上訴者，
應一併繳納上訴審裁判費。
中　　華　　民　　國　　111 　年　　11　　月　　29　　日
                                  書記官  陳慧津